【裁判字號】    99,台上,726
【裁判日期】    990204
【裁判案由】    違反毒品危害防制條例
【裁判全文】
最高法院刑事判決              九十九年度台上字第七二六號
上  訴  人  甲○○
選任辯護人  羅豐胤律師
            黃靖閔律師
上列上訴人因違反毒品危害防制條例案件，不服台灣高等法院中
華民國九十八年十二月一日第二審判決（九十八年度上訴字第四
二四三號，起訴案號：台灣桃園地方法院檢察署九十八年度偵字
第一一九○四號），提起上訴，本院判決如下：
    主  文
上訴駁回。
    理  由
按刑事訴訟法第三百七十七條規定：上訴於第三審法院，非以判
決違背法令為理由，不得為之；是提起第三審上訴，應以原判決
違背法令為理由，係屬法定要件。如果上訴理由書狀並非依據卷
內訴訟資料具體指摘原判決不適用何種法則或如何適用不當，或
所指摘原判決違法情事顯與法律規定得為第三審上訴理由之違法
情形不相適合時，均應認其上訴為違背法律上之程式，予以駁回
。本件原判決綜合全案證據資料，本於事實審法院之推理作用，
認定上訴人甲○○有其事實欄所載走私及運輸第三級毒品「愷他
命」（ketamine）犯行，因而撤銷第一審科刑之判決，改判仍依
想像競合犯關係，從一重論上訴人以共同運輸第三級毒品罪，量
處有期徒刑六年，並諭知如原判決附表一所示之物均沒收。已詳
敘其所憑證據及認定之理由；對於上訴人所辯何以不足採信，亦
逐一詳加指駁及說明，俱有卷存證據資料可資覆按。上訴人上訴
意旨略以：本件海關緝私人員並無搜索之急迫與必要，即逕將「
周海春」所寄之郵包查扣，並先將郵包內如原判決附表一所示之
毒品「愷他命」二十二包取出扣案，其搜索程序違法，則扣案之
「愷他命」自無證據能力。又伊收受包裹當時其內既已無「愷他
命」，則伊所為是否符合運輸第三級毒品罪之構成要件，非無可
疑。再調查人員並未依法取得搜索票，亦無急迫情況，即逕往伊
租住處搜索，其搜索程序亦屬違法，故所扣得如原判決附表三所
示之物亦不具證據能力。又伊於原審係因聽從辯護人之建議，以
為認罪後可獲得交保及輕判，始於原審辯論終結之際表示要認罪
，原審對伊自白之任意性及真實性未詳加審酌，遽採為伊犯罪之
證據，自有不當。又縱認伊已認罪，但僅係承認有幫助「周海春
」運輸毒品行為，並非承認有共同運輸毒品犯行，且伊主觀上並
無運輸毒品之犯意，原判決遽認伊與「周海春」有共同運輸毒品
之犯意聯絡及行為分擔，復未依幫助犯之例減輕其刑，亦有未合
云云。惟證據之取捨及事實之認定，均為事實審法院之職權，倘
其採證認事並未違反證據法則，自不得任意指為違法而執為適法
之第三審上訴理由。上訴意旨雖指摘海關及調查人員分別違法查
扣上開快遞郵包及搜索伊租住處，主張該等違法搜索所取得之物
均無證據能力。然原判決已說明：海關緝私條例第九條規定：海
關因緝私必要，得對於郵包實施檢查；而為達到查緝走私之目的
，該條所謂「檢查」，自應包含開拆郵包之手段在內。本件係由
財政部台北關稅局（下稱台北關稅局）關務員許正輝依法務部調
查局桃園縣調查站（下稱桃園縣調查站）機場組通報，會同該站
人員檢查時，發現本件快遞郵包內疑藏置毒品「愷他命」，乃當
場製作紀錄並由在場之人九如報關行人員李智強及永儲貨運站人
員簽章後，開啟郵包查驗，因涉及刑事案件，乃依同條例第十六
條之一規定報請桃園縣調查站機場組偵辦。是本件海關查緝人員
所為應屬同條例第九條所定之「行政檢查」，而非刑事訴訟法上
之搜索程序，自無違法搜索問題，亦不受同條例第十三條關於勘
驗、搜索時間之限制。則其所實施之檢查、扣押及移送程序既屬
合法，其因此所扣得之「愷他命」，難謂不具有證據能力。又本
件桃園縣調查站人員逮捕上訴人後，台灣桃園地方法院檢察署檢
察官楊朝森認情況急迫，非迅速搜索，於二十四小時內證據有偽
造、變造、湮滅或隱匿之虞，乃於民國九十八年五月二十七日下
午五時許，指揮調查人員對上訴人前揭租住處執行搜索，而檢察
官復於執行搜索後之同年六月一日呈報該檢察署檢察長，桃園縣
調查站亦於同日以逕行搜索陳報狀向第一審法院及台灣桃園地方
法院檢察署檢察官報告逕行搜索結果，並經第一審法院核准備查
。是本件調查人員係因確有搜索之急迫與必要性而逕至上訴人租
住處實施搜索，且於執行搜索後亦依法陳報法院，且未經撤銷，
其搜索程序核與刑事訴訟法第一百三十一條第一項、第二項、第
三項規定尚無不合，則其因而所取得如原判決附表三所示之物，
自得作為證據等情綦詳。上訴意旨置原判決明確之論斷於不顧，
徒憑己見，任意指摘查緝人員違法搜索，並據以主張扣案如原判
決附表一所示「愷他命」，及原判決附表三所示之物均無證據能
力，要難認係依據卷內資料執為指摘之適法第三審上訴理由。再
上訴人於原審審理時已主動坦白認錯，並承認自己有罪；其辯護
人亦認為上訴人已當庭自白、認罪，甚至表示上訴人主觀上具有
不確定之犯罪故意等語（見原審卷第八十二頁）。則上訴人既於
原審審理時主動表示認罪，縱其動機係出於請求法院准予具保停
止羈押或減輕其刑，亦不影響於其自白之任意性。且原審已詳查
其他事證，認上訴人之自白與事實相符而採為犯罪之證據，於法
並無不合。況上訴人若屬無辜，理應於審理時據實陳述，以澄清
事實，豈有為圖具保及減刑而隨意認罪之理？上訴意旨徒憑己意
謂其自白非出於真意而指摘原判決不當，要非合法之第三審上訴
理由。至上訴意旨雖又謂伊於原審僅承認有幫助「周海春」運輸
毒品行為，並非承認有共同運輸毒品犯行云云。然依上訴人所供
承之事實以觀，其與本件共同正犯「周海春」於事前已有走私及
運輸毒品之共同意思聯絡，則不論其所參與者係走私及運輸毒品
犯罪構成要件或非屬構成要件之行為，均應成立該二罪之共同正
犯。況依彼等分工情形，係由「周海春」負責在中國大陸地區取
得「愷他命」，並委託快遞公司寄至國內，再由上訴人負責在國
內接收上述裝有「愷他命」之快遞郵包，並予保管再轉交予「周
海春」所指定之不詳姓名之人，可見上訴人顯已參與走私及運輸
第三級毒品犯罪構成要件之行為，縱其係以幫助「周海春」犯罪
之意思而為，亦應成立該二罪之共同正犯，而無成立幫助犯之餘
地。上訴意旨謂其僅成立上開罪名之幫助犯，而非共同正犯云云
，自非可取。此外，上訴人接獲本件郵包時，其內之所以空無一
物，係因本件海關緝私人員於查獲時已先將該郵包內之毒品「愷
他命」二十二包取出扣案作為證據，再將空郵包依原地址及收件
人寄送予上訴人，並因而查獲上訴人涉案，並非「周海春」所寄
送者原係空郵包，自不影響於上訴人犯罪事實之認定。上訴意旨
謂上訴人所收受者係空郵包，而認其所為不構成走私及運輸第三
級毒品罪，要無可取。至其餘上訴意旨，均非依據卷內資料具體
指摘原判決有何違法情形，徒就原審採證認事職權之適法行使，
暨原判決已明確認定詳細說明之事項，再事爭執，並就其有無共
同走私及運輸毒品犯意之單純事實為爭執，顯與法律規定得為第
三審上訴理由之違法情形不相適合。揆之首揭說明，其上訴為違
背法律上之程式，應予駁回。
據上論結，應依刑事訴訟法第三百九十五條前段，判決如主文。
中    華    民    國  九十九  年    二    月    四    日
                      最高法院刑事第八庭
                          審判長法官  洪  文  章
                                法官  王  居  財
                                法官  郭  毓  洲
                                法官  黃  梅  月
                                法官  邱  同  印
本件正本證明與原本無異
                                      書  記  官
中    華    民    國  九十九  年    二    月    八    日
                                                     Ｍ

司法院資訊處製作；財團法人民間司法改革基金會備份。
